臺灣士林地方法院民事判決　　　　　　　 94年度保險字第1號
原　　　告　甲○○
訴訟代理人　黃正淮律師
被　　　告　國寶人壽保險股份有限公司
法定代理人　郭功彰
訴訟代理人　慶啟群律師
　　　　　　乙○○
當事人間確認保險契約存在事件，本院於94年5月23日言詞辯論
終結，判決如下：
    主  文
原告之訴及假執行之聲請均駁回。
訴訟費用由原告負擔。
    事實及理由
一、原告起訴主張：原告於民國91年4 月1 日向被告投保康泰定
    期保險（保險單號碼0000000000，下稱系爭保險契約），保
    險項目為主契約康泰定期保險20年期，新台幣（下同）1,00
    0,000元，附加契約有高額住院醫療保險金額5單位，溫馨醫
    療日額保險附約保險金額5 單位，人身傷害保險附約保險金
    額1,000,000 元，每次傷害醫療保險金限額50,000元，傷害
    醫療保險金日額每單位100元保險金額10單位，並已完繳保
    險費。原告投保時對於被告要保書上被保險人告知事項，均
    已據實告知承辦業務員丙○○，原告係因80年間發現丈夫是
    同性戀，精神受創，父親亦因此刺激而住院，並自醫院出走
    而死亡，導致原告罹患中度憂鬱症，最近一次就診時間亦經
    原告提出身心障礙手冊，上面載有重新鑑定時間，但保險單
    第二頁（即告知事項欄）上之文字暨打勾部分，於原告簽名
    時係空白，嗣為丙○○依原告於國華人壽保險公司保險單內
    容所抄寫，竟未填載原告罹病之原因，治療時間亦誤載為88
    年，最近一次就診時間載為「無」，至保險單下來，原告才
    第一次看到這些文字，經向丙○○要求更正，其亦稱會給原
    告補告知。惟91年12月4 日被告突然寄發存證信函指稱原告
    對於要保書上被保險人告知事項「3.您過去二年內是否曾因
    接受健康檢查有異常情形而被建議接受其他檢查或治療？」
    、「5.您過去五年內是否曾因患有下列疾病而接受醫院診療
    或用藥 (2)精神病? 」、「8.您過去五年內是否曾因受傷或
    生病住院治療七日以上? 」未據實告知，足以變更或減少其
    對於危險之估計，因而解除系爭保險契約，嗣原告向被告交
    涉，主張被告解除契約違法，但被告仍不承認錯誤。查原告
    於91年12月8 日因子宮腺肌症、子宮肌瘤而入慈濟綜合醫院
    ，依系爭保險契約保險項目之內容，理賠金約為70,000元，
    被告依契約約定應如數給付等語。並聲明：(一)確認原告與被
    告間系爭保險契約關係存在。(二)被告應給付原告70,000元及
    自起訴狀繕本送達被告翌日起至清償日止按週年利率5%計算
    之利息。(三)前第2 項聲明，願供擔保請宣告假執行。
二、被告辯稱：原告固向被告投保系爭保險契約，惟原告罹患憂
    鬱症多年，曾於87年11月9日至11日、自89年6月27日至9月7
    日、自89年9月11日至90年5月16日至財團法人佛教慈濟綜合
    醫院住院治療（前後324天），但於要保書上被保險人告知
    事項「8.您過去五年內是否曾因受傷或生病住院治療七日以
    上? 」卻未據實告知，而勾選「否」，於要保書上被保險人
    告知事項「3.您過去二年內是否曾因接受健康檢查有異常情
    形而被建議接受其他檢查或治療？」、「5.您過去五年內是
    否曾因患有下列疾病而接受醫院診療或用藥 (2)精神病? 」
    ，原告僅告知「病名：中度憂鬱症；治療時間：88年；最近
    一次就診時間：無；治療方式：服藥一次，無復發或後遺症
    」，原告未據實告知，足以變更或減少被告對危險之估計，
    業由被告於92年1月28日寄發存證信函解除系爭保險契約，
    該契約關係業已消滅等語。並聲明：(一)原告之訴駁回。(二)如
    受不利益之判決願供擔保請准免為假執行。
三、兩造不爭執部分：(一)兩造間原訂有系爭保險契約之事實；(二)
    被告曾因解除系爭保險契約而寄發存證信函予原告之事實。
    本件之爭點為：原告主張已據實告知被告之業務員丙○○，
    但丙○○在要保書上亂寫，導致未呈現真實，並非其未據實
    告知，被告否認。
四、本院得心證之理由：
  (一)原告主張已據實告知被告之業務員丙○○，但丙○○在要保
    書上亂寫，導致未呈現真實等語，經證人丙○○到庭證稱投
    保都是依照公司規定辦理，保單上面是由原告自行圈選，後
    段告知欄是由原告告訴伊代為填寫，原告並未說住院很多次
    ，因憂鬱症住院很久，也沒有拿殘障手冊影印給伊，也沒有
    說日間住院，也沒說每天要吃憂鬱症的藥，國華人壽的保單
    是之後原告拿給伊看，不是簽約之時，伊沒說保單可以改等
    語，均否認原告有關已據實告知、丙○○抄國華人壽保單、
    原告曾質疑告知部分填載內容有問題及丙○○說保單日後可
    以改等主張，自難認為原告之主張為可採。又該要保書上業
    據原告於要保人簽名欄與被保險人簽名欄上簽名，縱使該要
    保書上有部分內容係由被告之業務員丙○○所填載，甚或如
    原告所主張連勾選部分亦由丙○○所為，應認原告業已認可
    要保書上所記載之內容。至於原告陳稱其簽名時要保書係空
    白等語，顯與其另稱要保書內容為丙○○抄國華人壽保單等
    情相互矛盾，且原告亦未舉證以實其說，應認原告之主張並
    不可採。
  (二)又查，依原告自行提出之財團法人佛教慈濟綜合醫院93年10
    月12日診斷證明書所載，原告於89年9月11日至90年5月16日
    因憂鬱症在該院日間病房住院進行精神復健治療，雖非全日
    屬告知事項中「住院治療七日以上」之情形，惟原告於要保
    書中記載為「否」，並未據實告知，其足以變更或減少被告
    對於危險之估計，因而被告以兩造不爭執之存證信函依保險
    法第64條與系爭保險契約保單條款第7 條解除系爭保險契約
    ，應認屬合法，從而兩造間系爭保險契約關係業因解約而消
    滅，原告起訴確認其存在並據以請求保險給付70,000元及遲
    延利息，為無理由，應予駁回。其假執行之聲請亦失所附麗
    ，應併予駁回。
五、本件判決基礎已臻明確，兩造其餘之攻擊防禦方法及訴訟資
    料經本院審酌後，核與判決結果不生影響，無逐一論列之必
    要，併此敘明。
六、據上論結，原告之訴為無理由，依民事訴訟法第78條判決如
    主文。
中　　華　　民　　國　　94　　年　　6 　　月　　27　　日
                  民事第一庭  法  官  高愈杰
以上正本證明與原本無異。
如對本判決上訴須於判決送達後20日內向本院提出上訴狀。
中　　華　　民　　國　　94　　年　　6 　　月　　28  　日
                              書記官  高楚安
